臺灣臺中地方法院刑事裁定
110年度聲判字第99號
聲  請  人  
即  告訴人  呂翔允
代  理  人  吳秉翰律師
            洪家駿律師
被      告  殷素蓮



            黃常甫


上列聲請人因被告等誣告等案件，不服臺灣臺中地方檢察署109
年度偵字第1949號不起訴處分，向臺灣高等檢察署臺中檢察分署
聲請再議，經該檢察署檢察長於中華民國110年5月7日以再議無
理由駁回再議（110年度上聲議字第1229號），聲請交付審判，
本院裁定如下：
    主    文
聲請駁回。
    理    由
一、聲請交付審判暨補充理由意旨略以：（一）證人陳祈心於本
    院108年度易字第2752號傷害案件民國109年5月12日審判程
    序證稱：「檢察官問：告訴人呂翔允跟被告殷素蓮有無先發
    生口角、爭吵？妳有無聽到？證人答：因為大部分是被告殷
    素蓮自己在說告訴人的部分，告訴人不太有回話，故我覺得
    這樣好像不太算爭吵。檢察官問：妳有無聽到告訴人罵被告
    殷素蓮三字經？證人答：完全沒有。」可知，證人陳祈心當
    時確有聽見被告殷素蓮與告訴人間的談話內容，並且明確證
    稱「完全沒有聽到告訴人罵被告殷素蓮三字經」。原不起訴
    處分書與再議處分書認定無從僅憑錄音檔未錄得告訴人辱罵
    「幹你娘」而逕謂被告二人有故意虛構或捏造事實而不構成
    誣告罪。（二）被告黃常甫出言「你皮在癢，皮在癢就對了
    」，雖原不起訴處分書認未具體惡害通知，惟就該惡害之通
    知，確使告訴人產生將來不確定性之恐懼，且告訴人與被告
    黃常甫同為「學士大廈社區」住戶，告訴人又曾遭被告黃常
    甫毆打（業經臺灣高等法院臺中分院109年度上易字第819號
    刑事判決確定），究被告黃常甫以何種方式，不得而知，可
    得侵害之範圍甚廣，被告黃常甫確以加害告訴人生命、身體
    之事恐嚇告訴人，告訴人為此感到相當害怕、擔憂以及畏懼
    ，深恐於庭外，或係在「學士大廈社區」碰見被告黃常甫時
    又遭毆打。從而，綜觀告訴人所經歷之狀況，已使告訴人心
    生畏怖，被告黃常甫之言詞應屬惡害通知無疑。（三）被告
    殷素蓮雖辯稱係以疑問句之句法諷刺、影射告訴人「在賣肉
    」，原偵查所勘驗之錄音，被告殷素蓮共提了五次：①「他
    有嗎？他是賣肉的嗎？」、②「他恐嚇我要賠他錢，這樣是
    不是在賣肉，那當初我就用指甲給他弄流血」、③「稍微擦
    傷，哪有什麼意見，他是在賣肉的嗎？」、④「當然啊，你
    要錢啊，你是在賣肉的嗎？」、⑤「那時候我忘記拿刀把你
    捅一捅，讓你去賣肉」，綜觀錄音前後文之語意，被告殷素
    蓮言語並非單純以疑問句方式問告訴人是否在賣肉，依被告
    殷素蓮智識程度，亦身為「學士大廈社區」管理委員會之主
    委，「明知」告訴人身處同一空間之法庭，並以結合疑問詞
    及負面侮辱言詞而為疑問句型式，目的仍非欲詢問告訴人，
    而係直接指摘告訴人與負面辱罵言詞相當，原不起訴處分未
    綜觀前後語意，亦未綜合客觀情狀判斷，僅以各句認定，是
    原不起訴處分書與再議處分書確有認事用法之違誤。（四）
    原不起訴處分書與再議處分書均未將被告黃常甫對告訴人恫
    稱：「你皮在癢，皮在癢就對了」之個案情狀加以考量，僅
    泛稱客觀上尚不足以使一般人心生畏怖者云云，惟查，告訴
    人前於108年3月17日上午10時出席學士大廈臨時區分所有權
    人會議，因人數不足無法開會而準備離開，遭被告殷素蓮掌
    摑2次，被告黃常甫並將告訴人撂倒在地，告訴人起身後，
    被告黃常甫又推打告訴人，由告訴人後方勒住告訴人脖子將
    告訴人摔倒在地壓制。告訴人於108年8月10日上午10時再次
    出席學士大廈區分所有權人會議，被告黃常甫竟因為告訴人
    對其先前傷害行為提告而於相同的場合又對告訴人恫稱：「
    你皮在癢，皮在癢就對了」，圖使告訴人心生畏懼而撤回傷
    害告訴之目的。告訴人因此心生畏懼，開會過程均不敢一人
    落單，更與被告黃常甫保持一定距離。基此，被告黃常甫乃
    故意於「相同的場合」以「皮在癢」等言語，使告訴人對過
    去曾發生的傷害行為產生記憶連結，達到告訴人心生畏懼之
    目的，難謂非具體惡害之通知。（五）被告殷素蓮為使自己
    及被告黃常甫令其脫免傷害之刑責，竟對勸架的路人誆稱是
    「告訴人先動手」等情，足見被告殷素蓮確有使自己脫免傷
    害刑責而為誣告之主觀故意無疑。爾後，因告訴人卻無動手
    傷害被告二人，其二人亦無受傷的驗傷證明，被告殷素蓮隨
    即改稱係「告訴人先辱罵她『幹你娘』」，並據以對告訴人提
    出公然侮辱之告訴，在在可證被告殷素蓮確有為使告訴人受
    刑事處分而故意需構成捏造事實之犯行。
二、按告訴人不服上級法院檢察署檢察長或檢察總長認再議為無
    理由而駁回之處分者，得於接受處分書後10日內委任律師提
    出理由狀，向該管第一審法院聲請交付審判；法院認為交付
    審判之聲請不合法或無理由者，應駁回之。刑事訴訟法第25
    8條之1第1項、第258條之3第2項前段分別定有明文。本件聲
    請人即告訴人呂翔允以被告殷素蓮、黃常甫涉嫌誣告等罪嫌
    ，向臺灣臺中地方檢察署（下簡稱臺中地檢署）檢察官提出
    告訴，案經該署檢察官偵查後，於110年3月14日以109 年度
    偵字第1949號號為不起訴處分，告訴人不服，聲請再議，經
    臺灣高等檢察署臺中檢察分署（下簡稱臺中高分檢）檢察長
    於110年5月7日以110年度上聲議字第1229號處分書認為再議
    無理由而駁回再議。告訴人於110年5月14日收受前開再議駁
    回處分書，乃委任律師為代理人，於法定期間即110年5 月2
    4日具狀向本院聲請交付審判等情，業據本院依職權調取上
    開案卷核閱屬實，本件聲請合乎法定程式，合先敘明。
三、又按刑事訴訟法第258條之1至第258條之4所定「交付審判」
    制度，係對檢察官不起訴或緩起訴裁量權之外部監督機制，
    法院僅就檢察官所為不起訴或緩起訴之處分是否正確加以審
    查，以防止檢察機關濫權。依此立法精神，法院就聲請交付
    審判案件之審查，應以審酌告訴人所指摘不利被告之事證未
    經檢察機關詳為調查斟酌，或不起訴處分書所載理由違背經
    驗法則、論理法則及證據法則為限。而同法第258條之3第3 
    項規定法院審查聲請交付審判案件時「得為必要之調查」，
    其調查證據之範圍，自應以偵查中曾顯現之證據為限，不得
    就聲請人新提出之證據再為調查，亦不得蒐集偵查卷以外之
    證據，否則將與刑事訴訟法第260條之再行起訴規定混淆不
    清。又法院為交付審判之裁定時，視為案件已提起公訴，案
    件即進入審判程序，則法院裁定交付審判之前提，乃須偵查
    卷內所存之證據，已符合刑事訴訟法第251條第1項所規定檢
    察官應提起公訴之「足認被告有犯罪嫌疑」情形，亦即該案
    件已經跨越起訴門檻，始足為之。準此，法院就告訴人聲請
    交付審判之案件，若依原檢察官偵查所得事證，依經驗法則
    、論理法則判斷未達起訴門檻，而原不起訴處分並無違誤時
    ，即應依同法第258條之3第2項前段規定，以告訴人之聲請
    無理由而裁定駁回聲請。再按犯罪事實應依證據認定之，無
    證據不得認定犯罪事實，刑事訴訟法第154條第2項定有明文
    。又告訴人之指訴係使被告受刑事追訴為目的，是其陳述是
    否與事實相符，仍應調查其他積極證據以資審認，始得為不
    利被告之認定（最高法院52年台上字第1300號判例意旨參照
    ）。末按認定不利於被告之事實，須依積極證據，苟積極證
    據不足為不利於被告事實之認定時，即應為有利於被告之認
    定，更不必有何有利之證據（最高法院30年上字第816號判
    例意旨參照）。
四、經查，聲請人上開聲請交付審判之理由，業經原檢察官、臺
    中高分檢檢察長於不起訴處分書及於駁回再議處分書內，詳
    細論列說明並無積極證據足資認定被告涉犯聲請人所指訴之
    罪嫌，本院經核上揭不起訴處分書、駁回再議處分書所載證
    據取捨及事實認定之理由，並無違背經驗法則或論理法則之
    情事，本院除肯認上揭不起訴處分書、駁回再議處分書所持
    之各項理由外，茲再就聲請人聲請本件交付審判所執之理由
    ，另指駁如下： 
（一）指訴被告殷素蓮涉犯誣告罪部分：
    1.按誣告罪之成立，以意圖他人受刑事處分虛構事實而向該
      管公務員申告為其要件，故其所訴事實，雖不能證明係屬
      實在，而在積極方面尚無證據證明其確係故意虛構者，仍
      不能遽以誣告罪論處（最高法院46年台上字第927號刑事
      判例意旨參照）。
    2.查告訴人於偵查中陳稱：召開會議的地點在社區的大廈電
      梯門口，錄音的地方是在開會的地方，是陳祈心提供的，
      開會時我說人沒有到齊我要走了，我離開時黃常甫先追上
      拉住我，後來殷素蓮過來，說我違章就打我，陳祈心是警
      察到了之後才過來的，殷素蓮是在大馬路這邊打我，當時
      黃常甫也在旁邊，從開會的地方應該沒辦法聽到我被打時
      的爭吵內容，因為我們已經離開了開會現場，所以後半段
      比較錄不清楚等語；證人陳祈心於偵查中證稱：開會時被
      告2人質問告訴人及另一位住在7樓的蔡小姐頂樓違建問題
      ，後來其他到場住戶談論別的議題，蔡小姐當時已經離開
      ，告訴人也準備離開，後來我跟著走過去，看到殷素蓮打
      告訴人巴掌打2次，感覺像起口角，我當時有全程錄音，
      事後我有聽，內容殷為太多人在講話太喧嘩有些聽不清楚
      等語，而被告殷素蓮指訴遭告訴人辱罵地點係在開會會場
      外，時間係在其與告訴人發生肢體衝突前，而告訴人與證
      人陳祈心相繼離開開會現場存有時間差，是證人陳祈心係
      事後方抵達衝突現場，尚難採信證人陳祈心之證詞，尚難
      採信其證詞。
    3.又聲請人指稱被告殷素蓮於警詢及偵查中說詞反覆而有誣
      告之犯意云云，查被告殷素蓮於警詢時陳稱：社區於108
      年3 月17日上午約10時許要召開社區的臨時會，但當時呂
      翔允說出席的社區屋主不夠，他不開社區臨時會，然後我
      就質問他為什麼不開會，他就罵我「幹你娘」（偵字第14
      836 號卷第35頁）。於偵訊時陳稱：108 年3 月17日當天
      我們在學士路162 號開會，開會地點是社區的走廊，大家
      擺椅子在那邊開會，呂翔允要離開，但社區要一定比例才
      能開會，我好不容易叫大家來開會，因為呂翔允偷蓋頂樓
      ，為此議題才開會，所以我叫呂翔允不要走，呂翔允就罵
      我幹你娘。他要離開會場，我請他不要離開，他在會場往
      外面的走道上罵我的等語（偵字第1949號卷第74頁）。觀
      諸被告殷素蓮上開指述，就聲請人是否對其為公然侮辱犯
      行之基本事實，前後一致，無陳述前後不一之情形，是聲
      請人上開主張無從採憑。
    4.另聲請人指稱依錄音譯文30：04以後所示，被告殷素蓮、
      黃常甫開始傷害聲請人，被告殷素蓮為使自己及被告黃常
      甫脫免傷害之刑責，竟對勸架的路人誆稱是聲請人先動手
      等情，足見被告殷素蓮確有使自己脫免傷害刑責而為誣告
      之主觀故意，且聲請人確無動手傷害被告殷素蓮、黃常甫
      ，其2人亦無受傷之驗傷證明，被告殷素蓮隨後即改稱係
      聲請人先辱罵她幹你娘，並對聲請人提出公然侮辱之告訴
      ，可證被告殷素蓮確有使聲請人受刑事處分而故意虛構或
      捏造事實之犯行云云。聲請人之刑事陳報（二）狀之附件
      2即108年3月17日學士大樓臨時會議錄音譯文，該譯文內
      容節錄如下：31：37因路人停下錄影並勸架，殷素蓮開始
      與路人爭吵，路人圍觀。32：17殷素蓮開始說是呂翔允先
      動手，並持續跟路人爭吵。33：53呂翔允表示要等警察來
      。35：23陳祈心詢問路人是否有看到殷素蓮與黃常甫動手
      （偵字第1949號卷第99頁）。上開譯文內容僅能看出被告
      殷素蓮與路人爭執是誰先動手，係被告殷素蓮對其傷害聲
      請人犯行所為之辯解，與認定被告殷素蓮是否涉犯誣告罪
      嫌，尚屬無涉，自難徒憑聲請人片面指陳或臆測之詞而遽
      入人罪。
（二）指訴被告黃常甫涉犯恐嚇危害安全罪部分：
    1.按刑法第305條之恐嚇危害安全罪，須行為人有將惡害之
      旨通知被害人之主觀犯意及行為，進而使被害人因而心生
      畏懼，致生危害於安全，始足當之。如行為人主觀上並無
      惡害通知之犯意或被害人未心生畏懼，則尚與本罪之構成
      要件有間，是以行為人之行為是否以恐嚇罪責相繩，仍應
      就當時之客觀情狀、行為人表現語氣、用語、動機、目的
      、智識程度及當時所受刺激等一切情狀綜合觀之，通盤考
      量審酌，方足確認。又所謂惡害通知，係指明確而具體加
      害各種法益之意思表示，客觀上一般人皆認足以構成威脅
      ，致接受意思表示者之生活狀態陷於危險不安之境，倘非
      具體明確，實難認係屬惡害通知。
    2.又臺灣臺中地方檢察署檢察事務官勘驗報告內容記載：影
      片時間2019／08／10，10：01：53，影片中可聽見有男子說
      你皮在癢，皮在癢就對了（台語發音）（偵字第1949號卷
      第59頁）。聲請人於偵訊時經檢察官提示上開勘驗報告後
      指稱：被告黃常甫於108 年8 月10日對我說你皮在癢，那
      時候還沒有開會，是在準備要到會場的樓梯間。當天我沒
      有跟他有爭執，但那時候我已經對他提告傷害了，他前面
      是說我很愛告，然後說你皮在癢，我回他案件本來就是這
      樣子，身邊當時有當時的總幹事在等語（偵字第1949號卷
      第106、107頁）。觀諸上開話語內容，被告黃常甫並無告
      以欲用何種己力所能控制施展之具體手段加害聲請人，缺
      乏通知危害聲請人之生命、身體、自由、名譽、財產之意
      ，尚未達恐嚇危害安全之程度，且並未展示將如何進行加
      害之方法與態樣，以客觀一般人立場，尚難認足以達到使
      一般受話者均會因而產生畏怖。又聲請人聽聞被告黃常甫
      上開話語後，並未當場表達心生畏懼之意，或以任何動作
      間接顯示之，而回應「案件本來就是這樣子」，且聲請人
      自承當天沒有跟被告黃常甫有爭執，那時候已對被告黃常
      甫提告傷害，身邊有當時的總幹事在等語，則依當時之客
      觀情狀，難認聲請人因被告黃常甫之前揭言詞有何心生畏
      懼之情。是被告黃常甫所為，核與恐嚇罪之構成要件不符
      ，自難以該罪相繩。
（三）指訴被告殷素蓮涉犯公然侮辱罪部分：
    1.按刑法第309條第1項之公然侮辱罪，須行為人出於侮辱他
      人之惡意，以粗鄙之言語、舉動、文字或圖畫侮辱謾罵或
      為其他輕蔑他人人格之行為。所謂「侮辱」，係指直接對
      人詈罵、嘲笑或其他表示足以貶損他人評價之意思。至是
      否屬足以貶損他人評價之侮辱行為，應參酌行為人之動機
      、目的、智識程度、慣用之語言、當時所受之刺激、所為
      之用語、語氣、內容及連接之前後文句統觀之，非得以隻
      言片語而斷章取義；倘行為人僅係基於一時氣憤所為粗俗
      不雅或不適當之言語，非意在侮辱，且對他人在社會上人
      格之評價並未產生減損者，即難遽以公然侮辱罪相繩。
    2.觀之臺中地檢署檢察事務官勘驗報告節錄如下（偵字第19
      49號卷第59至60頁）：勘驗108年度易字第2752號於108 
      年11月5日準備程序筆錄光碟
　    ⑴光碟時間14：05開始譯文如下
        法官：那現在檢察官認為你打告訴人臉頰，是犯傷害罪
      　　　　，這部分你否認是不是？
        被告殷素蓮：對啊，他臉有怎樣嗎？我老人家有力嗎？
       　　　　　　 他的臉有缺角還是流血嗎（台語發音）？
        法官：你認為他的臉有因為被你打而受傷嗎？
        被告殷素蓮：他有嗎？他是賣肉的嗎？他恐嚇我要賠他
       　　　       錢，這樣是不是在賣肉，那當初我就用指
                    甲給他弄流血（台語發音）
      ⑵光碟時間38：54開始譯文如下
        被告殷素蓮：稍微擦傷（台語），哪有什麼意見，他是
                    在賣肉的嗎
        法官：告訴人呂先生有無意見表示
        告訴人呂翔允：我想表示說調解庭得時候，對方並沒有
                      誠意跟我調解，完成無誠意，一來當著
                      調解官的面前就說「要不要調解隨便你
                      」
        被告殷素蓮：當然啊，你要錢啊，你是在賣肉的嗎？那
                    時候我忘記拿刀把你捅一捅（台語發音）
                    讓你去賣肉
      觀諸被告殷素蓮上開話語之前後語意，應係就其傷害犯行
      所為之抗辯，認為聲請人的傷勢僅有稍微擦傷，就要求賠
      錢不合理，而一時情緒激動，口出不適當言語，尚難認其
      確有侮辱聲請人之犯意。又被告殷素蓮上開用語縱會造成
      聲請人不悅，然在場之人依一般生活經驗及智識水準，就
      當時被告殷素蓮與聲請人說話之客觀情狀，當能認知被告
      殷素蓮係就聲請人之指控加以辯解，表達聲請人之指控內
      容不可信，始氣憤脫口為前開言論，自難認聲請人之人格
      評價客觀上確有受到損害，是被告殷素蓮所為與公然侮辱
      罪之構成要件有間。
六、綜上所述，本案依卷存證據，未足認定被告殷素蓮、黃常甫
    有聲請人所指述之犯行。原不起訴處分書及駁回再議處分書
    就聲請人之指訴均予斟酌，就卷內證據詳為調查後，認無積
    極證據足認被告2 人涉有上開罪嫌，犯罪嫌疑尚屬不足，而
    分別為不起訴處分及駁回再議聲請處分，核其證據取捨、事
    實認定之理由，均無違背經驗法則、論理法則及證據法則之
    情事，本院認本案並無得據以交付審判之事由存在，是聲請
    人聲請交付審判為無理由，應予駁回。
據上論斷，應依刑事訴訟法第258條之3第2項前段，裁定如主文
。
中　　華　　民　　國　　110 　年　　10　　月　　29　　日
            刑事第十四庭  審判長法  官  黃司熒
                                法  官  田雅心
                                法  官  許慧珍
以上正本證明與原本無異。
本件不得抗告。　　　　　　　　　                
                                書記官  謝坤冀
中　　華　　民　　國　　110 　年　　10　　月　　29　　日